臺灣屏東地方法院刑事判決　　　　　　 99年度簡上字第199號
上　訴　人
即　被　告　張曾金英
上　訴　人
即　被　告　周文裕
上　一　人
選任辯護人　葉武侯律師
上列上訴人等因傷害案件，不服本院99年度簡字第1412號中華民
國99年8 月6 日第一審簡易判決（聲請簡易判決處刑案號：98年
度偵字第8578號），提起上訴，本院管轄之第二審合議庭判決如
下：
    主  文
上訴駁回。
    事  實
一、張曾金英與周劉淑娟、周文裕夫妻為鄰居，雙方因細故素有
    嫌隙。張曾金英於民國98年9 月8 日8 時45分許，在屏東縣
    屏東市○○路41巷內打掃，見周劉淑娟步行經過，因懷疑周
    劉淑娟於莫拉克颱風過後，將清除之垃圾置放於其住處門口
    ，心生不滿，竟基於傷害之犯意，持掃帚上前追打，周劉淑
    娟旋亦基於傷害之犯意，與其拉扯進而倒地扭打。嗣周文裕
    出門前來察看，遂與周劉淑娟共同基於傷害之犯意聯絡，以
    腳勾周劉淑娟之身體，往前使力助其翻身之方式，使周劉淑
    娟壓於張曾金英身上，周劉淑娟藉此機會拉扯張曾金英之頭
    髮使其頭部持續碰撞地面，周文裕見目的已達即先行離去。
    未幾，鄰人王金葉聽聞呼喊聲響到場欲將張曾金英及周劉淑
    娟2 人分開未果，周文裕嗣復返回現場觀看，其後鄰人葉小
    萍前來與王金葉協力將張曾金英、周劉淑娟分開，兩人始停
    止上述拉扯扭打，惟張曾金英業因之受有後枕部疼痛血腫（
    4 ×3 ×0.2 公分）之傷害，周劉淑娟則受有頭部外傷及右
    肩、胸壁、左、右膝挫傷等傷害。
二、案經張曾金英、周劉淑娟訴由屏東縣政府警察局屏東分局報
    告臺灣屏東地方法院檢察署檢察官偵查後，聲請以簡易判決
    處刑。
    理  由
壹、證據能力方面：
一、上訴人即被告（下稱被告）周文裕及其辯護人固爭執證人即
    被告張曾金英於警詢之陳述不具證據能力，惟此部分既未經
    本院執之作為認定被告周文裕犯罪事實之積極證據，自無論
    究其證據能力之必要。
二、另被告周文裕及其辯護人，暨被告張曾金英分別於本院準備
    程序時，就原審判決所引用各項證據（含傳聞證據、非傳聞
    證據及符合法定傳聞法則例外之證據）之證據能力，除被告
    周文裕及其辯護人有爭執之上開部分外，餘均表示無意見（
    見本院卷第30頁正面），且於本院言詞辯論終結前，渠等對
    於上開爭執部分以外之具有傳聞證據性質之證據，既均已知
    其情，而未聲明異議，本院認除上開爭執部分已敘明如上外
    ，其他卷附具有傳聞證據性質之證據，並無任何違法取證之
    不適當情形，以之作為證據使用係屬適當，自得採為認定事
    實之證據。
貳、實體方面：
一、訊據被告周文裕、張曾金英固不否認張曾金英有於上揭時、
    地，與告訴人周劉淑娟發生衝突之事實，惟均矢口否認有何
    傷害犯行，被告周文裕辯稱：我沒有打張曾金英，也沒有幫
    助我太太周劉淑娟壓在張曾金英的肚子上等語；被告張曾金
    英辯稱：當天是周劉淑娟先動手打我，周文裕再來幫忙，我
    完全沒有打到周劉淑娟等語。經查：
  (一)據證人即被告張曾金英於偵查中陳述：「在9 月8 日早上快
    9 點的時候，周劉淑娟從我家經過，我就要跟周劉淑娟理論
    。當時我要走過去理論時，我看到周劉淑娟拿了半塊磚頭，
    我就拿掃把要抵抗，後來周劉淑娟的磚頭掉在地上，周劉淑
    娟先來抓我的頭髮，我就將我的掃把放下去，我也去抓她的
    頭髮，我們一起扭打在地上。然後周劉淑娟的先生周文裕看
    到我們扭在一起，他就走過來踢我的右腳1 下，周文裕也去
    踢他太太的屁股和腳，結果周劉淑娟就坐到我的肚子上，周
    文裕去踢他太太的屁股就是要讓他太太坐在我肚子上。周劉
    淑娟坐在我肚子上的時候，周劉淑娟就一直拉我的頭髮去撞
    地上，讓我的頭一直敲地上，我就一直喊救命。那時周文裕
    就走了，因為他幫他太太坐在我肚子上，目的就達成了，他
    就走了，周劉淑娟來叫他走。」等語（見偵卷第8 至11頁）
    ；證人即告訴人周劉淑娟於警詢證稱：「98年9 月8 日45分
    ，地點是在張曾金英家前面（屏東市○○路43號），因為今
    日我將垃圾放在我屋外面路邊，即張曾金英屋旁，導致我與
    她發生爭執。張曾金英拿掃把打我頭部後我搶過來，我倒地
    及抱住她，雙方倒地引起張曾金英身上的傷勢。我身上的身
    是張曾金英拿掃把打我所致。」等語（見警卷第7 頁）；證
    人王金葉於偵查中證述：「今年（98年）9 月8 日8 點45分
    ，我沒有看到他們打架，當時我在店裡面，我是聽到後門馬
    路上有婦人喊救命，喊了一陣子我才出去看。我看到張曾金
    英被周劉淑娟壓在地上，周劉淑娟抓張曾金英的頭髮，張曾
    金英拉周劉淑娟胸前的衣服，然後我有試著上前將他們拉開
    、但拉不開。」等語（見偵卷第7 至8 頁）；證人葉小萍於
    偵查中證陳：「今年（98年）9 月8 日8 點45分，當時我發
    現王金葉怎麼不在店裡，又聽到外面有聲音，我就出去看，
    看到張曾金英被周劉淑娟壓在地上，我就幫忙將他們拉開。
    我看到周劉淑娟抓張曾金英的頭髮去撞地面，在底下的張曾
    金英是抓周劉淑娟的衣服。」等語（見偵卷第7 至8 頁）。
    互核各該證人所言，復參酌經本院勘驗案發當時之監視錄影
    光碟，顯示：「（2009/09/24，21：14：30—14：37）畫面
    左下方走出1 人（以下簡稱A ），沿著畫面左側牆邊行走。
    畫面上方中間有1 人（以下簡稱B ）從右側住宅走出，在機
    車後方為打掃之動作，可見其有掃地的動作。（2009/09/24
    ，21：14：38—15：03）A 步行經過B 身旁後，B 停止掃地
    動作，轉身背對監視器。隨即B 趨步上前，由背後觀察B 有
    揮舞之動作，接著A （為畫面白色方塊遮住）與B 雙方有拉
    扯動作。A 、B 雙方之拉扯，因受畫面上方白色方塊遮住，
    無法判讀。（2009/09/24，21：15：04—15：25）有1 人從
    畫面白色小方塊行至畫面上方停靠之車輛前，另1 人繼續上
    前追打。雙方扭打一陣後，有1 人跌倒在地，另1 人在上壓
    制，其身形有搖晃情形。（2009/09/24，21：15：26—15：
    50）有身穿白色上衣之第3 人（以下簡稱C ）從畫面上方汽
    車旁出現，隨後步行到A 、B 兩人扭打處，先是從畫面左側
    走至右側，接著伸出左腳朝A 、B 扭打在上方之人為踢出之
    動作，A 、B 兩人因而翻滾至較遠處，C 再朝扭打之A 、B
    觀看，隨即往畫面上方汽車左側離開、有邊走邊停之動作。
    （2009/09/24，21：15：51—17：38）A 、B 兩人繼續在地
    ，並未起身，雙方仍有扭打之動作。其間畫面上方曾出現一
    白色影像駐足觀看一會兒後即離開。（2009/09/24，21：20
    ：05—20：30）C 再度出現在畫面上方汽車旁，C 身旁有一
    較小之白色影像，C 僅在遠處駐足觀看，並未向前。其間另
    有1 人（以下簡稱D ）試圖拉起扭打倒地在上方之人幾次不
    成後，隨即轉身向畫面上方白色小方塊處走去，離開現場。
    」（此有本院勘驗筆錄在卷可稽，見本院卷第33頁反面至第
    34頁正面），足認被告張曾金英（即監視錄影畫面中之B ）
    於98年9 月8 日8 時45分許，在屏東縣屏東市○○路41巷內
    ，見告訴人周劉淑娟（即監視錄影畫面中之A ）步行經過，
    即持掃帚上前追打，周劉淑娟旋即與張曾金英拉扯進而雙方
    倒地扭打。嗣被告周文裕（即監視錄影畫面中之C ）前來察
    看，即以腳勾周劉淑娟之身體，往前使力助其翻身之方式，
    使周劉淑娟壓於張曾金英身上，周劉淑娟遂藉此機會拉扯張
    曾金英之頭髮使其頭部持續碰撞地面，周文裕見此情狀後即
    先行離去，嗣復返回現場觀看，其後鄰人葉小萍與王金葉協
    力將張曾金英、周劉淑娟分開，其2 人始停止上述拉扯扭打
    無訛。又被告張曾金英及告訴人周劉淑娟於事後經驗傷結果
    ，張曾金英受有後枕部疼痛血腫4 ×3 ×0.2 公分之傷害，
    周劉淑娟則受有頭部外傷及右肩、胸壁、左、右膝挫傷之傷
    害之情，亦經張曾金英、周劉淑娟各自陳明在卷（張曾金英
    部分見本院卷第35頁正面，周劉淑娟部分見警卷第7 頁），
    並有張曾金英、周劉淑娟各自之行政院衛生署屏東醫院驗傷
    診斷書、診斷證明書在卷。此外，復有張曾金英持以攻擊周
    劉淑娟之掃把1 支扣案足資佐證（見警卷第22頁、第23頁，
    偵卷第14頁）。是此等部分之事實，堪可認定。
  (二)被告張曾金英固執前詞為辯，惟當日張曾金英於周劉淑娟到
    達前揭地點時，隨即持掃帚趨步上前，且由背後觀察其有揮
    舞之動作，嗣雙方復有拉扯動作之情，業經本院勘驗上開監
    視錄影光碟如前；參以周劉淑英於雙方衝突後，經驗傷結果
    ，其受有頭部外傷及右肩、胸壁、左、右膝挫傷等傷害，亦
    如前述，而此等傷害核諸被告張曾金英及周劉淑娟2 人當日
    之衝突情形，非無造成之可能乙節，足認告訴人周劉淑娟陳
    稱：前開傷害係被告張曾金英傷害所致等語，應屬可採。故
    被告張曾金英此部分所辯，自無足採信。
  (三)被告周文裕雖亦執上揭情詞為辯，惟被告周文裕是日確有以
    腳勾周劉淑娟之身體，往前使力助其翻身之方式，使周劉淑
    娟壓於被告張曾金英身上之舉，亦經本院勘驗上揭監該視錄
    影光碟如前。雖被告周文裕當日於見周劉淑娟壓於被告張曾
    金英身上後未久，即行離去，然被告周文裕離去現場之時，
    業已可見周劉淑娟與被告張曾金英2 人刻正扭打中，此亦經
    本院勘驗上揭監該視錄影光碟無訛。本院斟酌上揭諸情，復
    審酌被告周文裕與周劉淑娟係夫妻關係，衡諸常情，被告周
    文裕實無見周劉淑娟與人發生扭打而不予以制止或給予協助
    之可能，故其藉由以腳勾周劉淑娟之身體，往前使力助其翻
    身之方式，使周劉淑娟壓於被告張曾金英身上之所為，堪認
    係在於便利周劉淑娟得以體位在上優勢壓制、毆打張曾金英
    ，是其就毆打張曾金英，與周劉淑娟間有犯意聯絡及行為分
    擔，殆可認定。從而，被告周文裕所辯，核非事實，亦難採
    信。
  (四)綜上，被告周文裕、張曾金英前開所辯，核係事後圖卸之詞
    ，均無可採信。事證明確，渠2 人傷害犯行洵可認定，應予
    依法論科。
二、核被告周文裕、張曾金英所為，各係犯刑法第277 條第1 項
    之傷害罪。被告周文裕與周劉淑娟，就上開傷害犯行，有犯
    意聯絡及行為分擔，應論以共同正犯。
三、原審認被告2 人罪證明確，因而適用刑法第28條、第277 條
    第1 項、第41條第1 項前段、第74條第1 項第1 款、第38條
    第1 項第2 款，刑法施行法第1 條之1 等規定，並審酌被告
    張曾金英不思以理性和平方式解決紛爭，竟以暴力對付周劉
    淑娟，致周劉淑娟受有如上所述之傷害；而被告周文裕見其
    妻周劉淑娟毆打張曾金英不僅不加以勸阻，反協助周劉淑娟
    傷害被告張曾金英，所為亦有可議，且犯後雙方迄未能達成
    民事和解，復衡及張曾金英、周劉淑娟各自所受之傷害，及
    其2 人應係一時氣憤，未及深思始為本件犯行，暨其2 人之
    素行、智識、犯罪之手段等一切情狀，量處被告周文裕、張
    曾金英各拘役40日，並皆諭知以新臺幣1,000 元折算1 日之
    易科罰金折算標準。再說明：(一)被告周文裕、張曾金英2 人
    ，均未曾因故意犯罪受有期徒刑以上刑之宣告，有臺灣高等
    法院被告前案紀錄表在卷可稽，且其等年事已高，經此偵審
    程序，諒其等應能知所警惕，而無再犯之虞，爰認上開宣告
    之刑以暫不執行為適當，乃均予宣告緩刑2 年。(二)扣案之掃
    把1 支，為被告張曾金英所有，業經被告張曾金英陳明在卷
    ，並係供被告張曾金英本件犯罪所用之物，爰依刑法第38條
    第1 項第2 款之規定宣告沒收。經核原判決認事用法，均無
    不合，量刑亦屬允當。被告2 人上訴意旨均否認犯罪，並指
    摘原判決此等部分不當，為無理由，皆應予以駁回。
、共同被告周劉淑娟部分，業經原審判處罪刑確定，茲不再論
    列。
據上論結，應依刑事訴訟法第455 條之1 第1 項、第3 項、第36
8 條，判決如主文。
本案經檢察官鍾佩真到庭執行職務。
中    華    民    國   100    年    1     月    28    日
                  刑事第一庭    審判長法  官  徐美麗
                                      法  官  楊宗翰
                                      法  官  許瑜容
以上正本證明與原本無異。
不得上訴。
中    華    民    國   100    年    1     月    28    日
                                      書記官  溫訓暖
附錄本判決論罪科刑法條：
《刑法第277條》
傷害人之身體或健康者，處3 年以下有期徒刑、拘役或1 千元以
下罰金。
犯前項之罪因而致人於死者，處無期徒刑或7 年以上有期徒刑；
致重傷者，處3 年以上10年以下有期徒刑。